【裁判字號】    92,交抗,128
【裁判日期】    921216
【裁判案由】    聲明異議
【裁判全文】
臺灣高等法院高雄分院刑事裁定                    九十二年度交抗字第一二八號
    抗  告  人  甲○○
右抗告人因違反道路交通管理處罰條例聲明異議案件，不服臺灣高雄地方法院中華民
國九十二年九月八日所為裁定（九十一年度交聲字第六七四號），提起抗告，本院裁
定如左：
      主  文
原裁定關於持逾期駕駛執照部分撤銷，發回臺灣高雄地方法院交通法庭。
其他抗告駁回。
      理  由
一、抗告意旨略以：原裁定載明執勤警員證稱紅燈號誌亮後約過五秒再騎車穿越道路
    至其執勤位置，始會攔車，員警執勤五秒鐘之緩衝時間，其原因乃是為避免爭議
    ，但抗告人當時主觀認定通過時，紅燈尚未亮起，故當時曾與執勤員警有過爭執
    ，而原裁定並未深究。又抗告人當時確實是未帶駕照，非持逾期之駕駛執照駕車
    ，而員警確以「未帶駕照」開立罰單，裁決書卻以「持逾期駕駛執照駕車者」為
    裁罰之違規事實，爰提起抗告等語。
二、經查本件裁決機關以抗告人於九十年十一月五日三時四十分許，在高雄市○○路
    「持逾期駕駛執照駕車者」、「駕車行經有燈光號誌管制之交岔路口闖紅燈」等
    違規事實，而裁處抗告人罰鍰新台幣八千一百元，扣繳駕照之處分（駕照逾期部
    分處新台幣三千六百元，並扣繳駕照；闖紅燈部分處四千五百元），經抗告人提
    起異議後，原裁定以：證人即執勤警員許貴仁於原審證稱：異議人沿高雄市○○
    路由北往南行駛，伊於紅綠燈號誌二百公尺處執勤，紅燈號誌亮後，過約五秒，
    再騎車穿越道路至其執勤位置，始會攔車，當時異議人確實闖紅燈等語；而審酌
    各種違規行為，各有其不同之執行方法，就超速、酒醉駕車而言，非輔以科學工
    具，實難僅憑執勤者之五官知覺判斷之；然就闖紅燈而言，單憑執勤者之目擊即
    可確定，非件件違規行為均須以照像舉發，始可認定。因本件異議人闖紅燈之行
    為，業經證人許貴仁以目擊證人身分到庭作證，並表示確定該闖紅燈之事實，依
    前開證據法則之說明，已有積極證據認定違規行為存在，是在異議人無法證明其
    異議之原因事實下，尚難為其有利之認定。另異議人汽車（指重型機車）駕駛執
    照，係於八十三年十月二十八日發照，有效日至九十年九月五日止等情，有高雄
    市監理處九十二年二月二十一日高市監二字第○九二○○○二五○八號函附機車
    駕駛人資料附卷可參。因本案發生時（即九十年十一月五日），異議人機車駕照
    已逾有效期限，是其持逾期駕駛執照駕車之行為，堪以認定等理由，認裁決機關
    之處分於法並無不合，駁回抗告人之異議。
三、經查本件抗告人於前揭時地、闖紅燈之事實，業據證人許貴仁證述明確，抗告人
    雖以其通過交岔路口時，號誌為綠燈轉為黃燈，故「主觀上」認定通過時紅燈尚
    未亮起等語，惟警員許貴仁就執勤時，為排除有通過路口時燈號轉變等情，故於
    紅燈亮起過約五秒再有騎車穿越道路至執勤位置者，始行攔阻，業據其供述明確
    ，參諸抗告人聲明異議狀中所載其當時車速正快，若非抗告人闖越紅燈，當應可
    在紅燈亮起後，不到五秒之時間，即可通過警員執勤之位置，綜互上情以觀，抗
    告人擅闖紅燈之事實洵堪認定，裁決機關就此部分處罰鍰四千五百元，原審就此
    部分駁回抗告人之異議，經核並無違誤，抗告人以前詞提起異議，指摘原裁定此
    部分不當，為無理由，應予駁回。
四、另就裁決書中「持逾期駕駛執照駕車者」部分，經查警員許貴仁當時係以「未帶
    駕照」為由開具舉發違反道路交通管理事件通知單，而裁決所人員係依憑查詢電
    腦資料發現抗告人之重機車駕駛執照有效日期為九十年九月五日，違規當時異議
    人之駕駛執照已逾期，爰依違反道路交通管理事件統一裁罰標準及處理細則第六
    條第二項逕行舉發，此有舉發違反道路交通管理事件通知單、及高雄市交通事件
    裁決所九十一年十一月十五日高市建裁字第一四八二一號對違反道路交通管理事
    件不服裁決聲明異議案件移送書可憑，固非無見。惟按以科學儀器取得汽車違規
    證據資料，足資認定其違規事實，而當場不能或不宜攔截製單舉發者，得逕行舉
    發之；前項逕行舉發，應記明車輛牌照號碼、車型等可資辨明之資料，查明汽車
    所有人姓名或名稱、住址，並以該汽車所有人為被通知人掣單舉發之。又違反道
    路交通管理處罰條例行為之處罰，處罰機關於裁決前，應給予違規行為人陳述之
    機會，逾期不到逕行裁決，九十年五月三十日修正公布之違反道路交通管理事件
    統一裁罰標準及處理細則第二十三條第一項第四款、第二項、第四十條定有明文
    。故依上開規定，逕行舉發之舉發違反道路交通管理事件通知單（下稱違規通知
    單）應由舉發機關查明汽車所有人姓名、住址後，並將之送達於汽車所有人，而
    於裁決前並應通知汽車所有人給予陳述意見之機會，逾期不到者始得逕行裁決。
    本件移送機關係於電腦查詢時得知抗告人之機車駕駛執照逾期，固屬實情，然移
    送機關並未製作舉發通知單通知抗告人，給予抗告人違規陳述之機會，即逕行裁
    決，其有違前開規定，剝奪抗告人陳述機會之權利，已至為明確，原審就此部分
    ，未予詳查，逕認原裁決機關之處分於法有據，駁回抗告人之異議，自有違誤，
    抗告意旨就此部分指摘原裁定不當，為有理由，自應予撤銷，發回原審另為適當
    之處置。
據上論結，應依道路交通案件處理辦法第二十六條，刑事訴訟法第四百十二條、四百
十三條前段，裁定如主文。
中      華      民      國    九十二    年     十二     月      十六    日
                              臺灣高等法院高雄分院刑事第五庭
                                  審判長法官  吳水木
                                        法官  洪慶鐘
                                        法官  趙文淵
右正本證明與原本無異。
不得再抗告。
                                  法院書記官  吳新貞
中      華      民      國    九十二    年    十二      月     十六    日


司法院資訊處製作；財團法人民間司法改革基金會備份。
